最高法院民事判決　　　　　　　　　　　　　　　　　九十一年度台上字第九六號
　　上　訴　人　甲○○
　　　　　　　　戊○○
　　　　　　　　乙○○
　　　　　　　　丙○○
　　　　　　　　丁○○
　　共　　　同
　　訴訟代理人　蔡欽源律師
　　　　　　　　陳淑真律師
　　被 上訴 人　亞洲證券股份有限公司
　　法定代理人　洪榮光
右當事人間請求履行契約等事件，上訴人對於中華民國九十年八月十四日台灣高等法
院第二審更審判決（八十八年度上更(七)字第三十八號），提起上訴，本院判決如左：
    主  文
原判決廢棄，發回台灣高等法院。
    理  由
本件上訴人主張：伊等於民國七十五、七十六年間，由被上訴人僱用之職員陳南生（
已於七十七年二月十日死亡）經手，委託被上訴人買進如第一審判決附表所示之股票
（下稱系爭股票），股款已以陳南生或其父陳永照簽發之支票全數付清，詎被上訴人
未將系爭股票交與伊等，而將之交與陳南生，致遭陳南生侵占盜賣等情。依民法第一
百八十四條及第一百八十八條第一項前段規定，求為命被上訴人給付伊等各如附表所
示之股票，如不能給付，應按給付前一日台灣證券交易所股份有限公司（下稱證交所
）收盤賣出價格折付新台幣之判決。
被上訴人則以：伊僅於七十五年九月至十二月間僱用陳南生為試用人員，並未任之以
代客買賣或交割股票業務。且陳南生之自首狀及上訴人於刑案中之告訴，均稱陳南生
詐騙上訴人借款操作股票，上訴人於本件稱陳南生侵占及盜賣股票，顯非事實。又系
爭股票之交割款皆係以陳南生或其父陳永照簽發之支票支付，上訴人雖稱有匯款與陳
南生及陳永照，惟無法舉證，可見系爭股票非上訴人出資所購，上訴人並無損害等語
，資為抗辯。
原審維持第一審所為上訴人敗訴之判決，駁回其上訴，係以：上訴人主張其係由陳南
生經手，代為填具委託書，在被上訴人公司買進系爭股票，嗣將之全部賣出等情，為
被上訴人所不爭執，並有買進報告書、委託書、交割憑單及陳南生之自首狀等件在卷
可稽，固堪認為真實。惟被上訴人抗辯上訴人就系爭股票並未出資等語。查證人陳南
生雖證稱：上訴人交付伊買股票的錢，或為現金，或為支票，伊再以伊及伊父陳永照
名義簽發支票支付股票交割款項等語，但陳南生係於法官未提示系爭股票買進日期、
數量明細前，即為上開證言，且其書具之自首狀上，僅記載上訴人委託其操作股票，
與其於本件所為上訴人委託其下單買賣之證言，亦屬有間，所為證言，尚難採信。又
被上訴人之訴訟代理人於七十七年五月三十一日準備程序中陳稱：上訴人委託被上訴
人購買系爭股票，已將買股票的錢交給被上訴人等語，僅說明以上訴人名義買進之系
爭股票已付清帳款，不足作為上訴人已以自有資金支付系爭股票價款之證明。再者，
上訴人甲○○主張其請求之裕隆四萬股股票（原判決附表誤載為五萬股），係於七十
五年十二月十一日買進二萬股、同年月二十四日再買入二萬股云云，然甲○○於七十
五年十二月二十日辦理裕隆股票過戶六萬股，有股數異動查詢表可按，自已包含同年
月十一日買入之二萬股，又裕隆汽車製造廠股份有限公司於七十六年一月六日決議配
發股利，甲○○如有於七十五年十二月二十四日買入裕隆二萬股，豈未見其就股數不
合提出異議，且迄未領取股利。上訴人戊○○帳戶七十六年一月七日之交割憑單上係
記載台泥一萬股、裕隆二萬股，同年月十三日買進士電股票四萬股，同年月二十日買
進裕隆股票五萬股；戊○○僅就其中一月七日、二十日買進之裕隆股票各二萬股及一
月十三日買進士電股票中之一萬股爭執未交付，與常理有違。且陳南生自首狀內並未
提及戊○○買進股票事。上訴人乙○○戶頭於七十六年五月七日融資買進裕隆股票一
萬股，翌日賣出，並與其他裕隆、力霸、大魯閣及竹企等股票，一併於同年月九日辦
妥交割，於同年月十二日融資買進華新麗華股票二萬股，翌日與其他華新麗華、中紡
及裕隆股票同時賣出，一併於同年月十四日辦妥交割；乙○○只就上開同一憑單、一
併交割之部分股票爭執，亦有背常理。況乙○○如於七十六年五月七日及同年月十二
日確有購入上開股票，而未交付或遭盜賣，則其於同年月十六日至華新麗華公司領取
股利時，何以未提出異議。又上訴人丙○○主張其請求之裕隆四萬股股票，係七十六
年六月二日購入，如屬實在，其於同年十一月十七日辦理裕隆股票過戶一萬股時，異
動查詢表上並無上開股票之記載，丙○○豈有不爭？且丙○○於七十六年七月二十三
日在調查局時陳稱，其於本件所請求之裕隆股票四萬股及太平洋建設一萬股股票，係
陳南生冒用其名義買進。上訴人丁○○就其帳戶內股票之買進，係由其出資，及陳南
生未將股票交付各節，均未能舉證證明。上訴人若確有投資購買系爭股票，資金既高
達數百萬元，應有投資來源之證明，上訴人自承無法就支付系爭股票款之現金或支票
來源舉證證明，顯與常情不合，被上訴人抗辯上訴人未受損害云云，應可採信。上訴
人既未能證明有出資委託被上訴人買進系爭股票而受有損害，則渠等依民法第一百八
十八條第一項前段、第二項規定，請求被上訴人給付系爭股票，如不能給付，應就各
股票按給付前一日證交所收盤賣出價格折付新台幣，洵非正當，不應准許等詞，為其
判斷之基礎。
查原審一方面謂：上訴人係由陳南生經手，代為填具委託書，在被上訴人公司買進系
爭股票，嗣將之全部賣出，已認定上訴人有委託被上訴人買入系爭股票。一方面又認
上訴人並未購買系爭股票，理由殊有矛盾，已有判決理由矛盾之違法。又倘上訴人有
委託被上訴人買入系爭股票，縱股款係由陳南生支付，上訴人未付款與陳南生，僅生
上訴人與陳南生間如何償還股款之問題，並不影響上訴人就系爭股票應有之權利，上
訴人主張系爭股票業遭被上訴人僱用之職員陳南生侵占盜賣，如屬實在，能否謂渠等
未受損害，亦非無研求之餘地。原審就此未詳加審酌，遽以上訴人未受損害，而為上
訴人不利之判決，亦嫌速斷。上訴論旨，指摘原判決不當，求予廢棄，非無理由。
據上論結，本件上訴為有理由，依民事訴訟法第四百七十七條第一項、第四百七十八
條第一項，判決如主文。
中      華      民      國    九十一    年      一      月     十七     日
                              最高法院民事第三庭
                                  審判長法官  林  奇  福
                                        法官  陳  國  禎
                                        法官  李  彥  文
                                        法官  陳  重  瑜
                                        法官  吳  麗  女
      右正本證明與原本無異
                                              書  記  官
中      華      民      國    九十一    年      一      月    三十一    日
